【裁判字號】    95,上易,933
【裁判日期】    950705
【裁判案由】    背信
【裁判全文】
臺灣高等法院刑事判決                 95年度上易字第933號
上  訴  人
即  被  告  甲○○
                      樓
上列上訴人因背信案件，不服臺灣士林地方法院94年度易字第10
14號，中華民國95年3月29日第一審判決（起訴案號：臺灣士林
地方法院檢察署94年度偵字第7149號），提起上訴，本院判決如
下：
    主  文
原判決撤銷。
甲○○無罪。
    理  由
一、公訴意旨略以：被告甲○○自民國91年12月起至92年12月31
    日止擔任臺北縣淡水鎮○○路121號孟子社區管理委員會（
    下稱孟子社區管委會）第8屆主任委員，負責綜理該社區事
    務之管理，屬為社區住戶及社區管理委員會處理事務之人，
    關於孟子社區管委會之相關財務支出及以管委會名義對外簽
    立契約，本應依孟子社區管委會決議之內容為之，竟意圖為
    第三人不法之利益，明知孟子社區管委會未決議由中美保全
    股份有限公司（下稱中美保全公司）擔任該社區93年度執行
    保全事務之保全公司，仍於92年12月13日擅自以孟子社區管
    委會主任委員之名義，與中美保全公司簽訂保全合約書及管
    理維護合約書。嗣經社區管委會發現上情，函告中美保全公
    司否認決議授權被告甲○○簽約，並拒絕中美保全公司履行
    契約，中美保全公司因不甘損失，向孟子社區管委會提出民
    事損害賠償訴訟，經臺灣板橋地方法院以93年度重簡字第
    438 號判決孟子社區管委會應賠償中美保全公司新臺幣（下
    同）153,900元確定，致生損害於孟子社區住戶之財產，因
    認被告甲○○涉犯刑法第342條第1項之背信罪嫌。
二、按犯罪事實應依證據認定之，無證據不得認定犯罪事實。又
    不能證明被告犯罪者，應諭知無罪之判決，刑事訴訟法第15
    4條第2項、第301條第1項分別定有明文。又認定不利於被告
    之事實，須依積極證據，苟積極證據不足為不利於被告事實
    之認定時，即應為有利於被告之認定，更不必有何有利之證
    據。且無論直接或間接證據，其為訴訟上之證明，須於通常
    一般之人均不致於有所懷疑，而得確信其為真實之程度者，
    始得據之為有罪之認定，倘其證明尚未達到此一程度，而有
    合理性懷疑之存在時，即無從為有罪之認定（最高法院30年
    上字第816號、76年度台上字第4986號判例參照）。再者，
    「刑法第342條之背信罪，以有取得不法利益或損害本人利
    益之意圖為必要，若無此意圖，即屬缺乏意思要件，縱有違
    背任務之行為，並致生損害於本人之財產或其他利益，亦難
    律以本條之罪。」，最高法院著有30年度上字第1210號判例
    可資參照。
三、公訴人認被告涉犯上開罪嫌，無非係以被告坦承未經社區管
    委會之決議即與中美保全公司簽約之事實，核與告訴人即孟
    子社區管委會主任乙○○之指訴、證人即孟子社區管委會委
    員陳美燕之證述大致相符，並有中美保全公司保全合約及管
    理維護合約書影本、台灣板橋地方法院93年度重簡字第438
    號民事判決書影本及93年7月7日筆錄影本、孟子社區管委會
    92年10月31日孟管字第921030號函、孟子社區93年安全、管
    理委任工作公開遴選廠商作業意見問卷調查、孟子社區管委
    會92年10月19日臨時委員會會議記錄、孟子社區92年10月17
    日93年保全公司招標作業第2次審查會議紀錄、孟子社區管
    委會92年11月25日臨時委員會會議記錄影本、孟子社區管委
    會92年12月13日臨時委員會議記錄及公告影本各1份在卷為
    憑等為其主要論據。
四、訊據被告甲○○固坦承未經社區管委會之決議即與中美保全
    公司簽約之事實，惟堅詞否認有何背信之犯行，並辯稱：伊
    與中美保全公司簽約雖未經管委會之決議，但係依據孟子社
    區保全公司招標作業規定，經社區管委會票選中美保全公司
    後，伊始與中美保全公司簽約，且伊與中美保全公司並無任
    何關係，伊擔任孟子社區主任委員，係抱持服務熱忱之義務
    職，並無為中美公司不法利益之意圖等語。經查，被告固不
    諱言本件孟子社區保全工作與中美保全公司簽約係未經社區
    管委會之決議而行之，並經證人即孟子社區管委會第8屆委
    員陳美燕、第9屆主任委員陳美燕於原審中證實，復有孟子
    社區管委會92年10月19日臨時委員會會議紀錄、孟子社區92
    年10 月17日93年保全公司招標作業第2次審查會議紀錄及92
    年11 月25日臨時委員會會議紀錄（見偵查卷第47至50、56
    至57頁)在卷可稽。惟查，本件孟子社區關於保全公司之遴
    選，依該社區管委會92年8月23日第八屆第五次臨時委員會
    會議之決議係採公開招標之方式，招標該社區93年度執行保
    全事務之保全公司，此有該社區第八屆管委會第五次臨時委
    員會會議記錄在卷為憑（見本院卷第37、38頁），嗣有中美
    保全等9家公司參予投標，被告身為主任委員乃於92年10月6
    日召開第一次審查會議，並決議合格廠商有中美保全等5家
    保全公司，再於92年10月17日召開第二次審查會議，決定優
    先順序為中美保全、冠格保全、威勝保全，亦有各該次之審
    查會議記錄在卷可參（見本院卷第48、49頁、第52、53頁）
    ，在第二次審查會議中，據證人陳美燕於偵查中證稱係因「
    人數及價錢沒有談攏」而未作成決議 (見偵查卷第64頁)，
    足見被告與中美保全公司簽約前，有關孟子社區保全工作業
    經社區管委會審查委員開會審查，且依第二次審查會議之遴
    選結果，中美保全公司已被遴選為優先次序廠商，嗣僅因保
    全員人數及費用尚有爭議致管委會未作成決議，被告在未經
    社區管委會之決議即與中美保全公司簽約，或有瑕疵，但被
    告所簽約之對象仍是經社區審查委員開會審查後所遴選優先
    次序之廠商中美保全公司，尚難認有何損害於孟子社區及社
    區管委會利益之意圖。而本件起因於被告與中美保全公司簽
    訂該社區93年度執行保全事務之保全合約書及管理維護合約
    後，嗣該社區新任管委會函告中美保全公司否認決議授權被
    告甲○○簽約，並拒絕中美保全公司履行契約，以致中美保
    全公司因不甘損失，乃向孟子社區管委會提出民事損害賠償
    訴訟，經臺灣板橋地方法院以93年度重簡字第438號判決孟
    子社區管委會應賠償中美保全公司新臺幣153,900元確定，
    造成孟子社區發生損害，但此誠非被告於簽約之際所料，本
    件被告或因執行職務存有瑕疵，惟充其量應僅係對於嗣後孟
    子社區所造成之損害應否負民事損害賠償責任，尚與刑法上
    有背信之犯行，自屬不能證明被告犯罪。原審未予詳察，遽
    為有罪之判決，容有未洽，被告提起上訴，否認犯罪，為有
    理由，應由本院將原判決撤銷改判，另諭知被告無罪，用期
    適法。
據上論斷，應依刑事訴訟法第369條第1項前段、第364條、第301
條第1項，判決如主文。
本案經檢察官侯千姬到庭執行職務。
中    華    民    國    95    年    7     月    5     日
                  刑事第十四庭  審判長法  官  蘇隆惠
                                      法  官  林秀鳳
                                      法  官  林瑞斌
以上正本證明與原本無異。
不得上訴。
                                      書記官   顧哲瑜
中    華    民    國    95    年    7    月    6    日


司法院資訊處製作；財團法人民間司法改革基金會備份。
